【裁判字號】    97,訴,277
【裁判日期】    970214
【裁判案由】    分割共有物
【裁判全文】
臺灣板橋地方法院民事判決               97年度訴字第277號
原      告  丁○
                        號
            乙○○
            壬○○
            丙○○
            甲○○
            戊○○
共同訴訟
代理人      林凱倫律師
被      告  辛○○    最後住所.
            己○○
兼上一人訴  庚○○
訟代理人
上列當事人間請求分割共有物事件，本院判決如下：
    主      文
原告之訴駁回。
訴訟費用由原告負擔。
    事實及理由
一、原告起訴主張坐落台北縣永和巿永安段255 、255-1 地號土
    地，面積共110.06平方公尺，該二筆土地原為同一地號，即
    永安段255 地號，嗣因地政事務所逕為分割，標示變更為現
    25 5及255-1 地號，該二筆土地之共有人均相同，各共有人
    於該二筆土地之應有部分亦均相同，即原告6 人合計均佔
    5/9 ，被告合計均佔4/9 。又與系爭255 地號土地相鄰之同
    坐落249 地號土地，亦為原告丁○所有，原告丁○前為配合
    所有249 地號土地之使用，曾擬具分割方案，依土地謄本所
    載地址，具函被告等3 人及原告丁○以外原告之前手共有人
    ，協議合併分割系爭二地號土地，由原告丁○依應有部分面
    積取得靠近249 地號土地之部分，至其餘部分則由其他共有
    人按原應有部分比例保持共有，惟寄給被告3 人之信函均遭
    退回，至其餘之共有人則同意且願意配合原告丁○之系爭土
    地之應有部分之及其鄰接土地，為共同利用。是為土地之最
    佳利用，發揮其經濟效用，應有實施本件土地分割方案之必
    要；惟如前述，系爭土地顯無法為協議分割，原告等6 人僅
    得依民法第823 、824 條規定，訴請分割。
二、按原告之訴，依其所述之事實，在法律上顯無理由者，法院
    得不經言詞辯論，逕以判決駁回之，民事訴訟法第249 條第
    2 項定有明文。次按分割共有物之訴，須共有人全體參與訴
    訟，其當事人之適格始無欠缺；如有遺漏，即屬當事人之適
    格有欠缺，法院無從命補正，應以原告之訴無理由而駁回之
    ；又關於當事人適格與否，為法院依職權調查之事項，無論
    訴訟進行至如何之程度，應隨時依職權調查之（最高法院52
    年度台上字第1947號、52年度台上字第3085號、59年度台上
    字第2639號、85年度台上字第905 號判決意旨參照）。
三、經查，系爭2 筆土地之共有人即被告辛○○已於原告起訴前
    之58年6 月4 日死亡，有原告提出之戶籍謄本為證（見調解
    卷第32頁），故被告辛○○就系爭2 筆土地之所有權應有部
    分應由其全體繼承人繼承為公同共有，自應列其等之繼承人
    全體為被告，本件當事人始屬適格，乃原告起訴並未列被告
    辛○○之全體繼承人為共同被告，揆諸前開說明，本件之
    當事人之適格顯有欠缺。
四、本件被告辛○○既已於原告起訴前死亡，其應有部分即應由
    其等之繼承人繼承為公同共有，原告未列其等繼承人為被告
    ，其當事人適格即有欠缺。是依原告所訴之事實，在法律上
    顯無理由，本件爰不經言詞辯論，逕以判決駁回其訴。
五、結論：本件原告之訴為有理由，依民事訴訟法第78條、第85
    第1 項、第249 條第2 項，判決如主文。
中    華    民    國    97    年    2     月    14    日
                  民事第二庭  法  官  許麗華
以上正本係照原本作成。
如對本判決上訴，須於判決送達後20日內，向本院提出上訴狀，
如上訴臺灣高等法院（應按他造人數提出繕本）。
中   華    民     國    97   年    2    月    14    日
                            書記官  蕭佩宜


司法院資訊處製作；財團法人民間司法改革基金會備份。
